【裁判字號】    89,易,1136
【裁判日期】    900813
【裁判案由】    竊盜
【裁判全文】
臺灣板橋地方法院刑事判決                        八十九年度易字第一一三六號
    公  訴  人  臺灣板橋地方法院檢察署檢察官
    被      告  乙○○
右列被告因竊盜案件，經檢察官提起公訴（八十八年度偵字第一八七○七號），本院
判決如左：
    主  文
乙○○無罪。
    理  由
一、公訴意旨略以：被告乙○○於民國八十七年十一月間，在台北縣新莊市○○街十
    六號內，意圖為自己不法所有，徒手竊取發票人為丙○○、支票號碼為ＶＭ00
    00000號、票面金額為新台幣二萬四千元、票載發票日為八十七年十二月三
    十一日，付款銀行為台灣省合作金庫新莊支庫之支票一紙，得手後據為己有，並
    將上開支票背書轉讓予不知情之廖信煌，以調借現金。嗣因丙○○發現支票不見
    ，向付款銀行辦理掛失止付，嗣後廖信煌並提示該支票請求兌現，始得知上情。
    因認被告乙○○所為，係犯刑法第三百二十條第一項罪嫌。
二、按犯罪事實應依證據認定之，無證據不得推定其犯罪事實；又不能證明被告犯罪
    者，應諭知無罪之判決；刑事訴訟法第一百五十四條、第三百零一條第一項分別
    定有明文。又犯罪事實之認定，應憑真實之證據，倘證據是否真實尚欠明確，自
    難以擬制推測之方法，為其判斷之基礎；而認定犯罪事實之證據係指足以認定被
    告確有犯罪行為之積極證據而言，該項證據自須適合於被告犯罪事實之認定，始
    得採為斷罪資料（最高法院五十三年著有臺上字第六五六號、二十九年上字第三
    一○五號判例參照）。且刑事訴訟上證明之資料，無論其為直接或間接證據，均
    須達於通常一般之人均不致有所懷疑，而得確信其為真實之程度，始得據為有罪
    之認定，若其關於被告是否犯罪之證明未能達此程度，而有合理懷疑之存在，致
    使無從形成有罪之確信，根據「罪證有疑，利於被告」之證據法則，即不得遽為
    不利被告之認定（最高法院七十六年度臺上字第四九八六號判例參照）。其以情
    況證據（即間接證據）斷罪時，尤須基於該證據在直接關係上所可證明之他項情
    況事實，本乎推理作用足以確證被告有罪，方為合法，不得徒憑主觀上之推想，
    將一般經驗上有利被告之其他合理情況逕予排除（最高法院三十二年上字第六十
    七號判例參照）。
三、公訴人之認被告涉有竊盜犯行，無非以：被告上開犯行，業據被害人丙○○陳明
    在卷，而證人甲○○亦證稱並無交付該紙支票予被告，另證人廖信煌復證述該紙
    支票確係被告所交付，此外，亦有上開支票正反面、票據掛失止付通知書、遺失
    票據申報書、掛失止付票據提示人資料查報表在卷可稽，雖被害人丙○○就印鑑
    章及其餘空白支票有無一併失竊、所失竊之空白支票是否與上開失竊支票連號等
    細節，前後陳述矛盾，難認有其他物品一併失竊情事，然若被害人丙○○為圖避
    免票據民事責任，而刻意犯未指定犯人誣告罪，應無在付款銀行留有相關資料加
    以證實之情形下，仍故意編織虛偽內容，導致自己犯案動機不遂之理，且被告復
    無供稱證人甲○○在交付支票後，雙方有發生不悅或其他情形，導致被害人丙○○或證人甲○○反悔不欲付款者，是堪認被害人丙○○上開矛盾之陳述，應係記
    憶不佳所致，尚難因此而為有利於被告之事實認定。綜上，被告上開所辯應無可
    採，其竊盜罪嫌洵堪認定，為其論據。然訊之被告乙○○固自承該紙支票係伊背
    書後交給廖信煌調現，惟堅決否認有何竊盜犯行，辯稱：該張支票係丙○○之夫
    甲○○交付予伊，以支付訂製模具之貨款等語，經查：
  (1)被害人丙○○於警訊、偵查訊問時之指述、上開支票正反面、票據掛失止付通知
    書、遺失票據申報書、掛失止付票據提示人資料查報表，及證人甲○○、廖信煌
    之證述，即令屬實，均僅能證明其丙○○之支票有失竊之事實，及被告有持有該
    紙失竊支票之情事，然均不足以證明被告有竊盜之犯行。而被告固持有贓物，惟
    取得並持有贓物之緣由甚多，或係竊、搶、詐或買入、受贈、借用，非僅竊取一
    途，因之，僅執被告「持有贓物」乙情，尚難遽指必係其竊取而得。
  (2)公訴意旨雖另謂，若被害人丙○○為圖避免票據民事責任，而刻意犯未指定犯人
    誣告罪，應無在付款銀行留有相關資料加以證實之情形下，仍故意編織虛偽內容
    ，導致自己犯案動機不遂之理，然此亦僅為就被害人丙○○陳稱「支票失竊」等
    情可信度之論據，仍未足為被告有竊盜犯行之佐證。公訴意旨復認被告並未供稱
    證人甲○○在交付支票後，雙方有發生不悅或其他情形，導致被害人丙○○或證
    人甲○○反悔不欲付款之情形，因認被告所辯不可採信。惟公訴人此部分推論僅
    涉及被告之辯解是否成立而已，縱被告之辯解不能成立，仍非有積極證據足以證
    明其犯罪行為，不能遽為有罪之認定。
  (3)本件被害人丙○○、證人甲○○係夫妻關係，經本院多次傳、拘均未到庭，無從
    再予訊問。依卷附票據掛失通知書所載，丙○○於八十七年十二月二十二日掛失
    止付時，係陳稱本件支票為「開貨款及銑床訂金」，「八七、一二、二二早上一
    ○：二五新莊市○○街十六號被竊」，然丙○○於警訊時陳稱「是我本人向銀行
    掛失的」，「該支票是在八十七年十一月七日失竊，地點在新莊市○○街十六號
    ，當日發現失竊時該支票面額已開填寫，但印章（鑑）未蓋，連同一只小皮包一
    起被竊」（偵查卷第八頁背面），於偵查訊問時則稱「（支票）是我失竊的。當
    時印鑑章及支票均放在一個小皮包內，而皮包整個丟掉，支票是整本用的只剩二
    十五張。卷附的支票影本是我所失竊的，票上的二萬四千元是我填寫，但章當時
    尚未用印，應該是竊賊所蓋的」，「因為只有這張已經填寫金額，所以我只掛失
    這一張，而其餘的支票均為空白支票，我這張支票是要付給陳金德的會錢。支票
    遺失後一個月我才報遺失，因為我在等是否有人會拿來還，失竊支票當天我就發
    現丟掉，但詳細丟掉的日期我要再查才知道」（偵查卷第二十八頁），又稱「皮
    包及支票都一起丟，皮包內尚有印鑑章及支票一本約二十幾張，丟掉的那一本都
    是準備開會錢給別人的，其中有一張是要給陳金德的會錢」，「我有補辦印鑑章
    」（偵查卷第三十三頁背面、第三十四頁），再改稱「當時和卷附支票一起遺失
    的是同一本之空白支票數張及皮包，至於印鑑章並未一起遺失」，「（印鑑章）
    沒有（丟掉過）」，「（空白支票）不是（和卷附支票連在一起）」，「（被偷
    的）是單獨一張」，「有（空白支票失竊）」（偵查卷第四十九頁、五十頁），
    除就系爭支票係遭竊乙節堅指不移外，其餘就支票預計交付對象、失竊時間、印
    鑑章及空白支票是否一併失竊及掛失止付過程等牽涉票據權利重大之事項，前後
    指訴均顯然顛倒矛盾，與證人即其夫甲○○於檢察官隔離訊問時所稱「（支票）
    失竊當天她（丙○○）就向我說：一本支票及印鑑章不見了」，「第二天就去掛
    失止付」（偵查卷第三十四頁背面）等情節亦不相符，足認非僅記憶不清所致，
    是被害人丙○○及證人甲○○所述被竊情節尚非無疑，實難遽信。被告一再辯稱
    當時是幫甲○○做模具，作模具所收取的代價是十四萬元。完成約百分之七十，
    依照約定，訂金開三成加稅金，應該有四、五萬。因為私人問題最後並沒有收尾
    ，在最後一次試模之後，放在三重的一家塑膠場，模具就沒有拿回來，甲○○說
    會自己去收拾好。而兩萬四千元是甲○○先開給伊，讓伊先去付給加工廠，支票
    是甲○○乘丙○○到花蓮時親手給伊的，因甲○○怕丙○○知道，因帳務是丙○○在管理的，票是晚上十二點多交給的，當時在一起工作的柯宗南亦知情，系爭
    支票是甲○○開給的第二張支票等情。與證人甲○○證稱「我當時有向被告訂貨
    作模具，共要付他十八萬元，第一次付五萬四千元給他公司的師傅，另一次拿三
    萬元支票給乙○○」等情有若干符節，另與證人柯宗南證稱「曾看過甲○○過來
    找乙○○討論模具之事，至於甲○○有無拿支票給乙○○我並不清楚」，「確實
    我和乙○○有等過甲○○到半夜十二點多，但有無支票我真的沒注意」等情亦大
    致相符。被告歷次陳述均為一致，復無旁證得援為認定被告有侵入被害人處所，
    竊取系爭支票一紙犯行之依據，又無反證足認被告所辯情節不實，亦不能排除丙○○、甲○○夫妻於被告遭台北市票據交換所移送後，為避免誣告罪責而為不實
    陳述之可能，自不能僅以丙○○、甲○○並無圖免票據民事責任或事後拒不付款
    之動機等空泛推論，置丙○○、甲○○前揭陳述之瑕疵不論而逕予認定被告有竊
    盜犯行。是依公訴意旨僅以被告持有丙○○遭竊之支票，而未能合理交代其來源
    為據，本僅是否涉及收受贓物而已，尚難遽以認定被告有竊盜之犯行。此外，復
    查無其他積極證據足以證明被告確有公訴人所指之竊盜犯行，揆諸前開說明，不
    能證明被告犯罪，自應依法為無罪之諭知。
    據上論斷，應依刑事訴訟法第三百零一條第一項，判決如主文。
本案經檢察官馬中琍到庭執行職務
中      華      民      國    九十      年      八      月     十三     日
                              臺灣板橋地方法院刑事第五庭
                                            法  官  王  偉  光
右正本證明與原本無異
如不服本判決應於判決送達後十日內向本院提出上訴狀
                                            書記官  陳  怡  君
中      華      民      國    九十      年      八      月     十七     日


司法院資訊處製作；財團法人民間司法改革基金會備份。
